【裁判字號】    95,家聲,134
【裁判日期】    950822
【裁判案由】    選任禁治產人監護人
【裁判全文】
臺灣臺中地方法院民事裁定             95年度家聲字第134號
聲  請  人  乙○○
            丙○○
相  對  人  甲○○
法定代理人  丙○○
上列聲請人聲請選定監護人事件，本院裁定如下：
    主  文
聲請駁回。
聲請程序費用由聲請人負擔。
    理  由
一、本件聲請意旨略以：聲請人乙○○係相對人之妹，聲請人丙
    ○○為相對人之弟媳，相對人因精神耗弱，致無法處理自己
    事務，業經鈞院於民國九十二年四月三十日以九十二年度禁
    字第六二號裁定宣告其為禁治產人，惟相對人之原法定監護
    人即其母陳素女，業於九十五年五月十二日辭世，此外即無
    民法第一千一百十一條第一項所規定之人。聲請人為相對人
    之近親屬，並得多數親屬同意，由聲請人乙○○擔任相對人
    之監護人，爰依法提起本件聲請等語。
二、按禁治產人應置監護人，又禁治產人之監護人，依左列順序
    定之：(一)配偶。(二)父母。(三)與禁治產人同居之祖父母。(四)家
    長。(五)後死之父或母以遺囑指定之人。不能依前項規定定其
    監護人時，由法院徵求親屬會議之意見選定之。民法第一千
    一百十條、第一千一百十一條分別定有明文。換言之，該條
    第一項所示者為禁治產人法定監護人之順位，無先順位之人
    或先順位之人不能勝任監護人時，即應由次順位人為禁治產
    人之監護人。如不能依該條第一項規定定其監護人時，始由
    法院徵求親屬會議之意見選定之；反之，如禁治產人有該條
    第一項所定法定監護人時，即無須由法院依同條第二項選定
    監護人之情形，合先敘明。
三、經查：相對人前經本院以九十二年度禁字第六二號裁定宣告
    為禁治產人，業經聲請人提出前揭裁定為證，經核屬實。次
    查，聲請人主張相對人無配偶、父母均已死亡，亦無同居之
    祖父母等情，有戶籍謄本在卷可參，應堪認為真實。惟依聲
    請人所提出之戶籍謄本所載，聲請人丙○○固為相對人之弟
    媳，惟兩人戶籍相同，聲請人丙○○並為戶長，此外亦無丙
    ○○非屬家長之說明，是聲請人丙○○既與相對人同住，並
    為戶長，且負責照料相對人及負擔其生活費用，自應認係相
    對人之家長，即聲請人丙○○為民法第一千一百十一條第一
    項所定第四順序之法定監護人，法院自無須依同條第二項規
    定選定監護人。揆諸上開說明，聲請人丙○○為相對人之法
    定第四順位監護人已明，其亦有意願擔任監護人（參照本院
    九十五年八月十八日訊問筆錄）。因此，自無同條第二項由
    法院再為選定監護人之必要。從而，聲請人請求本院選定其
    為相對人即禁治產人之監護人，於法未合，應予駁回。
中    華    民    國    95    年    8    月    22    日
                  家事庭        法  官  林洲富
以上正本係照原本作成。
如對本裁定抗告，須於裁定送達後十日之不變期間內，向本院提
出抗告狀，並繳納抗告費新臺幣一千元（需附繕本）。
中    華    民    國    95    年    8     月    22    日
                                書記官


司法院資訊處製作；財團法人民間司法改革基金會備份。
